臺灣高等法院臺中分院刑事判決　　　　96年度上訴字第1912號
上　訴　人　臺灣彰化地方法院檢察署檢察官
被　　　告　甲○○
上列上訴人因被告毒品危害防制條例案件，不服臺灣彰化地方法
院96年度訴字第807號，中華民國96年5月30日第一審判決（起訴
案號：臺灣彰化地方法院檢察署96年度毒偵字第1845號），提起
上訴，本院判決如下：
    主  文
原判決撤銷。
甲○○施用第一級毒品，累犯，處有期徒刑玖月，減為有期徒刑
肆月又拾伍日，如易科罰金，以新臺幣壹仟元折算壹日。
    事  實
一、甲○○前於民國（下同）87年間因施用毒品案件，經臺灣彰
    化地方法院裁定送觀察、勒戒後，認有繼續施用毒品之傾向
    ，再經裁定令入戒治處所施以強制戒治，嗣裁定停止戒治，
    所餘戒治期間付保護管束，再經撤銷停止戒治，令入戒治處
    所施以強制戒治，於89年5月2日執行完畢釋放，分別由該院
    於89年5月17日以87年度易字第703號判決免刑及臺灣彰化地
    方法院檢察署檢察官於89年5月15日以89年度戒毒偵字第527
    號為不起訴處分確定；復於前揭強制戒治執行完畢釋放五年
    內，於94年間因施用第一、二級毒品案件，由該院以94年度
    訴字第263號判決分別判處有期徒刑十月、五月，應執行有
    期徒刑一年二月，於94年5月30日確定，經移送執行，於95
    年11月3日因縮短刑期假釋出監並付保護管束，並於96年1月
    12日保護管束期滿視為執行完畢。詎其不知悔改，復基於施
    用第一級毒品海洛因之犯意，於96年3月20日晚上9時許，在
    其彰化縣竹塘鄉○○村○○路21號住處內，將海洛因摻水以
    注射針筒注入體內之方式，施用第一級毒品海洛因一次。嗣
    經警因另案，於96年3月21日下午4時10分至其上揭住處查獲
    ，並於同日下午5時7分採尿送驗後，始知上情。
二、案經彰化縣警察局芳苑分局報請臺灣彰化地方法院檢察署檢
    察官偵查起訴。
    理  由
一、被告甲○○經傳未到庭，惟查上揭事實，業據被告於原審審
    理時坦承不諱。另查：被告係於96年3月21日下午5時7分，
    經臺灣彰化地方法院檢察署委託警方採集被告尿液送驗結果
    ，呈嗎啡陽性反應，此有詮昕科技股份有限公司96年3月30
    日報告編號00000000號濫用藥物尿液檢驗報告及委託驗尿代
    號與真實姓名對照認證單各1紙（參見彰化縣警察局芳苑分
    局芳警刑字第0960005177號警卷第10頁、第12頁）附卷可稽
    。按海洛因施用入人體後水解還原成嗎啡，再循嗎啡之代謝
    方式排出體外，業據行政院衛生署藥物食品檢驗局73藥檢壹
    字第030221號函說明綦詳，又嗎啡經注射入人體後，約50％
    以上於8小時內自尿中排出，至24小時排出約90％，但48小
    時後仍有微量可檢出。是依被告前揭尿液檢驗報告觀之，其
    自白於前揭時間有施用第一級毒品海洛因一次等語，堪認與
    事實相符，本件事證明確，被告犯行堪予認定。被告前於87
    年間因施用毒品案件，經觀察、勒戒後，認有繼續施用毒品
    之傾向，經裁定令入戒治處所施以強制戒治，嗣裁定停止戒
    治，所餘戒治期間付保護管束，再經撤銷停止戒治，令入戒
    治處所施以強制戒治，並於89年5月2日執行完畢釋放，分別
    由臺灣彰化地方法院於89年5月17日以87年度易字第703號判
    決免刑及臺灣彰化地方法院檢察署檢察官於89 年5月15日以
    89年度戒毒偵字第527號為不起訴處分確定；復於前揭強制
    戒治執行完畢釋放五年內，在94年間因施用第一、二級毒品
    案件，經該院以94年度訴字第263號判決分別判處有期徒刑
    十月、五月，應執行有期徒刑一年二月，並於94 年5月30日
    確定等情，有臺灣高等法院被告前案紀錄表附卷可參。被告
    於強制戒治執行完畢釋放後五年內，再犯施用第一、二級毒
    品罪，經法院判處罪刑確定後，再度犯本件施用第一級毒品
    罪，應予依法論科。
二、按海洛因為毒品危害防制條例第2條第2項第1款所明定之第
    一級毒品，故核被告所為，係犯同條例第10條第1項之施用
    第一級毒品罪。被告持有第一級毒品進而施用，其持有之低
    度行為為施用之高度行為所吸收，不另論罪。又被告曾於94
    年間因施用第一、二級毒品等案件，經臺灣彰化地方法院以
    94年度訴字第263號判決分別判處有期徒刑十月、五月，應
    執行有期徒刑一年二月確定，經移送執行，於95年11月3日
    因縮短刑期假釋出監並付保護管束，並於96年1月12日保護
    管束期滿視為執行完畢等情，此有臺灣高等法院被告前案紀
    錄表存卷可考，其於五年內故意再犯本件有期徒刑以上之罪
    ，為累犯，應依刑法第47條第1項之規定加重其刑。原審予
    被告論科，固非無見，惟被告行為後，中華民國九十六年罪
    犯減刑條例業於96年7月16日施行，本件被告犯罪時間在96
    年4月24日前，又無中華民國九十六年罪犯減刑條例第3條第
    1 項所定不予減刑之情形，合於減刑條件，應依法減其宣告
    刑二分之一，原審未及減刑，即有未合，檢察官上訴及併辦
    意旨略以：被告於96年4月4日上午8時30分，在其上揭住處
    內，再施用第一級毒品海洛因一次之犯行，與前揭施用第一
    級毒品犯行間，有集合犯之包括一罪關係，為起訴效力所及
    ，原審未及斟酌審判，難認原判決運當云云。惟查：所謂集
    合犯，係指立法者在犯罪構成要件所描述或預設之該當行為
    ，本即具有不斷反覆實施之特性而言，例如經營、收集、常
    業等犯行，自其構成要件之描述，本即有反覆為同一行為之
    意義。而施用毒品犯行之構成要件行為係「施用」，實難認
    有反覆為同一行為之含意在內；雖施用毒品之行為顯可能係
    成癮之依賴行為，而符合所謂「習慣犯」或「慣行犯」之學
    理上概念，然此一概念與集合犯之概念尚非屬一致。且被告
    於原審審理中供承，其係分別於96年3月20日、同年4月4日
    各施用海洛因一次，且係分別起意施用等語（原審96年5月
    30 日審判筆錄第4頁），是亦難認被告係基於集合犯之犯意
    下反覆實施之行為，應無集合犯之包括一罪關係之適用，檢
    察官之上訴雖無理由，然原判決既有前揭可議，仍應由本院
    撤銷改判，爰審酌被告不知戒絕毒品，顯見無悔改之意，及
    其犯後坦承，態度良好等一切情狀，量處有期徒刑九月，減
    為有期徒刑四月又十五日，並諭知易科罰金之折算標準示懲
    。
三、被告甲○○經合法傳喚，無正當之理由不到庭者，爰不待其
    陳述，逕行判決。
四、據上論斷，應依刑事訴訟法第369條第1項前段、第371條、
    第364條、第299條第1項前段，毒品危害防制條例第10條第1
    項，刑法第11條前段、第41條第1項前段、第47條第1項，中
    華民國九十六年罪犯減刑條例第2條第1項第3款、第7條、第
    9條，判決如主文。
本案經檢察官乙○○到庭執行職務。
中　　華　　民　　國　　96　　年　　8　　月　　21 　　日
　　　　　　刑事第四庭　審判長法　官　洪　耀　宗
　　　　　　　　　　　　　　　法　官  劉　登  俊
                              法　官　陳　欣  安
上列正本證明與原本無異。
如不服本判決應於收受送達後十日內向本院提出上訴書狀，其未
敘述上訴之理由者並得於提起上訴後十日內向本院補提理由書（
須按他造當事人之人數附繕本）。
                              書記官  阮　正　枝
中　　華　　民　　國　　96　　年　　8 　　月　　22　　日
附錄：
毒品危害防制條例第10條第1項
施用第一級毒品者，處六月以上五年以下有期徒刑。
